【裁判字號】    99,訴,1671
【裁判日期】    991231
【裁判案由】    確認委任關係不存在
【裁判全文】
臺灣臺北地方法院民事判決              99年度訴字第1671號
原      告  楊克誠
            李義仁
共      同
訴訟代理人  蔡銘書律師
被      告  威立環保科技股份有限公司
特別代理人  侯水深律師
上列當事人間請求確認委任關係不存在事件，本院於中華民國99
年12月28日言詞辯論終結，判決如下：
    主      文
確認原告楊克誠與被告間董事之委任關係不存在。
確認原告李義仁與被告間監察人之委任關係不存在。
訴訟費用由被告負擔。
    事實及理由
(甲)程序方面：
  按公司與董事間訴訟，除法律另有規定外，由監察人代表公司
  ，股東會亦得另選代表公司為訴訟之人。公司法第213 條定有
  明文。次按對於無訴訟能力人為訴訟行為，因其無法定代理人
  ，或其法定代理人不能行代理權，恐致久延而受損害者，得聲
  請受訴法院之審判長，選任特別代理人。民事訴訟法第51條第
  1 項亦有明定。本件原告楊克誠原為被告之董事，其請求確認
  與被告間董事之委任關係不存在，且被告股東會並未另選任代
  表公司為訴訟之人，原應以被告之監察人代表被告進行本件訴
  訟，惟被告監察人李義仁亦為本件訴訟之原告，即無從於本件
  訴訟代表被告，原告遂依民事訴訟法第51條第1 項規定，以被
  告法定代理人不能行代理權聲請本院選任被告之特別代理人，
  經本院於民國99年12月13日選任侯水深律師為被告於本件訴訟
  之特別代理人，合先敘明。
(乙)實體方面：
一原告主張：原告楊克誠、李義仁前分別擔任被告之董事及監察
  人，惟楊克誠、李義仁於98年2月8日分別以中和秀山郵局第34
  號、第33號存證信函向被告為辭任意思表示，該存證信函分別
  於98年2月10日、同年月9日送達被告，依公司法第192條第4項
  、民法第549條第1項規定，楊克誠、李義仁與被告間董事、監
  察人之委任關係即告終止，惟被告未依法辦理變更登記，塗銷
  原告姓名，致使他人誤認原告與被告間仍分別存在董事、監察
  人之委任關係，造成原告法律上地位之不安定，爰依民事訴訟
  法第247條第1項規定，提起本件訴訟等情。並聲明：如主文第
  一、二項所示。
二被告則以：原告是否為被告之董事及監察人尚有爭執云云，資
  為抗辯。並聲明：駁回原告之訴。
三兩造不爭執之事實：
  楊克誠、李義仁前分別擔任被告之董事及監察人，被告之公司
  登記仍登記楊克誠為董事，李義仁為監察人，為兩造所不爭執
  ，有被告公司變更登記表在卷可稽。
四兩造之爭點：
  本件爭點為兩造間是否有董事、監察人的委任關係存在？
(一)按確認法律關係之訴，非原告有即受確認判決之法律上利益者
  ，不得提起之。民事訴訟法第247條第1項定有明文。又所謂即
  受確認判決之法律上利益，係指法律關係之存否不明確，原告
  主觀上認其在法律上之地位有不安之狀態存在，且此種不安之
  狀態，能以確認判決將之除去者而言，若縱經法院判決確認，
  亦不能除去其不安之狀態者，即難認有受確認判決之法律上利
  益。最高法院52年台上字第1237號著有判例足參。查楊克誠、
  李義仁主張於98年2月8日分別向被告辭任董事及監察人，與被
  告公司間已無委任關係，惟迄今被告之公司變更登記表仍登記
  楊克誠為董事，李義仁為監察人，則兩造間是否仍存有委任之
  法律關係即有不明之處，且原告主觀上認其在法律上之地位有
  不安之狀態存在，而此種不安之狀態，確能以確認判決將之除
  去，是本件原告提起本訴有確認利益甚明。
(二)次按公司與董事間之關係，除本法另有規定外，依民法關於委
  任之規定。公司與監察人間之關係，從民法關於委任之規定。
  公司法第192條第4項、第216條第3項定有明文，是公司之董事
  及監察人與公司間之關係，均屬委任關係無疑。又委任契約當
  事人之任何一方，得隨時終止委任契約。非對話而為意思表示
  者，其意思表示，以通知達到相對人時，發生效力。民法第54
  9條第1項、第95條第1 項復有明定。經查，楊克誠、李義仁主
  張原擔任被告董事、監察人，已於98年2月8日向被告辭任，該
  通知分別於98年2月10日、同年月9日送達被告，有存證信函及
  掛號郵件收件回執在卷可稽，依前揭規定，楊克誠、李義仁與
  被告間董事、監察人之委任關係，分別於98年2月10日、同年2
  月9 日終止。故楊克誠、李義仁主張其等與被告間董事、監察
  人之委任關係已不存在，自屬可取。
五從而，原告依民事訴訟法第247條第1項規定，請求確認如主文
  第一、二項所示，為有理由，應予准許。
六本件事證已臻明確，兩造其餘攻擊防禦方法，經核與勝負之判
  斷不生影響，爰不予逐一論酌，附此敘明。
七訴訟費用負擔之依據：民事訴訟法第78條。
中    華    民    國    99    年    12    月    31    日
                  民事第六庭法  官  姜悌文
以上為正本係照原本作成。
如對本判決上訴，須於判決送達後20日內向本院提出上訴狀。如
委任律師提起上訴者，應一併繳納上訴審裁判費。
中    華    民    國    99    年    12    月    31    日
                            書記官  羅振仁

司法院資訊處製作；財團法人民間司法改革基金會備份。
